【裁判字號】    98,易,2580
【裁判日期】    981229
【裁判案由】    竊盜
【裁判全文】
臺灣板橋地方法院刑事判決              98年度易字第2580號
公  訴  人  臺灣板橋地方法院檢察署檢察官
被      告  甲○○
選任辯護人  王聰明律師
上列被告因竊盜案件，經檢察官提起公訴（98年度偵字第13157
號），本院判決如下：
    主      文
甲○○無罪。
    理      由
一、公訴意旨略以：被告甲○○意圖為自己不法之所有，於民國
    98年3 月15日某時，駕駛車牌號碼6450-VH 號自用小客車，
    至臺北縣土城市內閒逛，並以按門鈴測試住宅有無人在家之
    方式，伺機尋找可供竊盜之住宅。迨於同日下午5 時許，被
    告將其上開自用小客車停放在臺北縣土城市○○路○ 段129
    巷內，徒步行經告訴人乙○○址設臺北縣土城市○○路○ 段
    129 巷8 號住處前，持續按門鈴確認該址無人在家後，旋自
    告訴人上址住處後方攀爬至2 樓後陽臺，以不詳方式，破壞
    陽臺鐵窗而侵入告訴人之住宅，並徒手竊取告訴人所有之手
    環2 對、項鍊4 條、戒指6 只、金元寶1 個、撲滿1 個【內
    有現金新臺幣（下同）1 萬餘元】及現金1 萬元等物得手後
    ，旋駕駛上開自用小客車離去。因認被告涉有刑法第321 條
    第1 項第2款之加重竊盜罪嫌等語。
二、按犯罪事實應依證據認定之，無證據不得認定犯罪事實；又
    不能證明被告犯罪者，應諭知無罪之判決，刑事訴訟法第15
    4 條第2 項、第301 條第1 項分別定有明文。另按認定犯罪
    事實所憑之證據，雖不以直接證據為限，間接證據亦包括在
    內；然而無論直接或間接證據，其為訴訟上之證明，須於通
    常一般之人均不致有所懷疑，而得確信其為真實之程度者，
    始得據為有罪之認定，倘其證明尚未達到此一程度，而有合
    理之懷疑存在時，事實審法院復已就其心證上理由予以闡述
    ，敘明其如何無從為有罪之確信，因而為無罪之判決，尚不
    得任意指為違法；採用間接證據時，必其所成立之證據，在
    直接關係上，雖僅足以證明他項事實，而由此他項事實，本
    於推理之作用足以證明待證事實者，方為合法，若憑空之推
    想，並非間接證據（最高法院76年臺上字第4986號、32年上
    字第67號判例意旨參照）。又刑事訴訟法上所謂認定被告犯
    罪事實之證據，係指足以認定被告確有犯罪行為之積極證據
    而言，苟積極證據不足為不利於被告事實之認定時，即應為
    有利於被告之認定，更不必有何有利之證據（最高法院29年
    上字第3105號及30年上字第816 號判例意旨參照）。
三、公訴人認被告甲○○涉有加重竊盜罪嫌，無非係以被告於警
    詢、偵訊時之供述、告訴人乙○○於警詢、偵訊時之指訴、
    證人丙○○於警詢、偵訊時之證述、監視錄影翻拍相片、竊
    案現場圖、告訴人及被告繪製之現場圖及被告之前案資料表
    為主要論據。
四、被告於本院審理時固坦承：其於98年3 月15日下午4 、5 時
    許，駕車至告訴人乙○○址設臺北縣土城市○○路○ 段129
    巷8 號住處附近巷弄停放，並徒步行經告訴人上址住處之事
    實，惟堅詞否認有何加重竊盜之犯行，辯稱：其僅在附近探
    訪市場商機，因肚子疼痛，隨地在附近方便，並未按壓告訴
    人住處門鈴，亦未進入告訴人住處竊取物品等語。辯護人則
    以：本案被告否認犯行，而告訴人之指訴，僅足以認定伊住
    宅遭竊之事實，又證人丙○○無從指認被告即為按壓告訴人
    住處門鈴之人，亦無從證明被告竊盜之事實，又監視錄影翻
    拍相片及現場圖僅足以證明被告確曾於可能時段，在附近街
    道出現，被告之前案資料亦不能證明被告竊盜案行，從而，
    本案並不足以證明被告有何加重竊盜犯行等語為被告辯護。
    經查：
（一）證據能力有無之認定：
   1、證人乙○○、丙○○偵訊時之陳述：
 （1）按被告以外之人於偵查中向檢察官所為之陳述，除顯有不
      可信之情況者外，得為證據，刑事訴訟法第159 條之1 第
      2 項定有明文。蓋現行法之檢察官仍有訊問被告、證人及
      鑑定人之權限，其應踐行之程序又多有保障被告或被害人
      之規定，證人、鑑定人於偵查中亦均須具結，就刑事訴訟
      而言，其司法屬性甚高；而檢察官於偵查程序取得之供述
      證據，其過程復尚能遵守法令之規定，是其訊問時之外部
      情況，積極上具有某程度之可信性，除消極上顯有不可信
      之情況者外，均得為證據。故主張其為不可信積極存在之
      一方，自應就此欠缺可信性外部保障之情形負舉證責任（
      最高法院98年度臺上字第2904號判決參照）。從而，被告
      以外之人前於偵查中，經具結後所為證述，除反對該項供
      述具有證據能力之一方，已釋明「顯有不可信之情況」之
      理由外，皆得為證據。
 （2）查證人乙○○、丙○○於偵查中，均係以證人之身份，經
      檢察官告以具結之義務及偽證之處罰，經伊等具結，而於
      負擔偽證罪之處罰心理下所為，均係經以具結擔保伊等證
      述之真實性。又證人乙○○、丙○○於檢察官訊問時，並
      無證據顯示係遭受強暴、脅迫、詐欺、利誘等外力干擾情
      形，或在影響伊等心理狀況致妨礙伊等自由陳述等顯不可
      信之情況下所為。從而，證人乙○○、丙○○於偵查中之
      陳述，既無顯不可信之情況，依上開說明，自均有證據能
      力。
   2、被告之前案資料表：
      查在英美法之訴訟制度下，通說並不允許檢察官提出被告
      之性格證據作為證明方法，且性格證據亦不能作為認定被
      告有特定犯罪行為之唯一證據，例外則容許被告提出性格
      證據作為對其有利之反證。惟在普通法訴訟制度下，證據
      是否有容許性並無一定基準，必需依證據與待證事實間之
      關係，進行相對、多元之考慮。因之，若以被告同種前科
      作為不利被告之認定，自無從據以推論被告有被訴之犯罪
      行為；然若為其他目的，以同種前科作為證據使用，在多
      數場合仍被允許。另日本實務上認為，在證明行為人知情
      、行為人有犯罪意圖及犯罪計畫、犯罪企圖之情形，可以
      同種前科作為證據使用。然犯罪行為本身不得以同種前科
      作為認定，即使是犯罪之客觀要素，亦應以同種前科以外
      之其他具有證據能力之證據來認定。綜上，檢察官為了證
      明被告於本案有犯罪之故意，自可提出被告同種前科，以
      證明被告於本案之犯罪故意。從而，卷附被告之前案資料
      表在比較法上，可作為認定被告犯罪故意之證據，自與本
      案之待證事實具有關聯性，辯護人認被告之前案資料表與
      本案並無關聯性，而無證據能力，自無可採。
   3、其餘供述證據之證據能力：
      按被告以外之人於審判外之陳述，雖不符刑事訴訟法第15
      9 條之1 至第159 條之4 之規定，而經當事人於審判程序
      同意作為證據，法院審酌該言詞陳述或書面陳述作成時之
      情況，認為適當者，亦得為證據；當事人、代理人或辯護
      人於法院調查證據時，知有同法第159 條第1 項不得為證
      據之情形，而未於言詞辯論終結前聲明異議者，視為有前
      項之同意，刑事訴訟法第159 條之5 亦有明文。查證人乙○○、丙○○於警詢時之陳述，均係被告以外之人於審判
      外之言詞陳述，而檢察官、被告及辯護人均知有不得為證
      據之情形，並未於本院言詞辯論終結前聲明異議。本院審
      酌證人乙○○、丙○○於警詢時，均係就伊等各自親身經
      歷之事實而為陳述，核無違法取證或證明力顯然過低之情
      事，依伊等陳述作成時之狀況，並無不適當之情形，自均
      得為證據。
（二）本院之判斷：
   1、告訴人址設臺北縣土城市○○路○ 段129 巷8 號住處，於
      98年3 月15日某時，經人自2 樓後陽臺侵入後，竊取手環
      2 對、項鍊4 條、戒指6 只、金元寶1 個、撲滿1 個（內
      有現金1 萬餘元）及現金1 萬元等事實，已據證人即告訴
      人於警詢、偵訊及本院審理時指述明確（詳臺灣板橋地方
      法院檢察署98年度偵字第13157 號偵查卷宗第24至27頁、
      第64、65頁、本院卷第46頁正面）。又被告於同日下午4
      、5 時許，駕車前往告訴人上址住處附近，將車輛停放在
      臺北縣土城市○○路○ 段129 巷內，並自該時起至晚間7
      、8 時許止，數次行經告訴人上址住處附近巷弄等情，亦
      據被告於警詢、偵訊及本院審理時供陳甚詳（詳臺灣板橋
      地方法院檢察署98年度偵字第13157 號偵查卷宗第4 至6
      頁、第65頁、本院卷第32頁反面），核與證人丙○○於警
      詢、偵訊及本院審理時證述之情節相符（詳臺灣板橋地方
      法院檢察署98年度偵字第13157 號偵查卷宗第28至30頁、
      第71頁、本院卷第43頁至第45頁正面），並有監視錄影翻
      拍相片在卷可資佐證（詳臺灣板橋地方法院檢察署98年度
      偵字第13157 號偵查卷宗第31頁、第34至42頁、第45至57
      頁），固均堪信為真實。
   2、再者，當日有一不詳男子，在告訴人住處門外按壓門鈴乙
      節，亦據證人丙○○於警詢、偵訊及本院審理時證稱：伊
      於98年3 月15日下午5 、6 時許，帶小孩在臺北縣土城市
      ○○路○ 段129 巷內嬉戲，見某身穿灰色上衣、藍色牛仔
      褲之陌生男子在按告訴人住家門鈴等語甚詳（詳臺灣板橋
      地方法院檢察署98年度偵字第13157 號偵查卷宗第28至30
      頁、第71頁、本院卷第43頁至第45頁正面），復有監視錄
      影翻拍相片在卷可查（詳臺灣板橋地方法院檢察署98年度
      偵字第13157 號偵查卷宗第25頁）。而被告於警詢、偵訊
      及本院審理時亦供陳：其確曾行經告訴人上址住處門口等
      語，並指認卷附圖8 監視錄影翻拍相片為其本人無訛（詳
      臺灣板橋地方法院檢察署98年度偵字第13157 號偵查卷宗
      第6 頁、第35頁、第65頁、本院卷第32頁反面）。又觀諸
      該監視錄影翻拍相片，被告當日確實身著灰色上衣、藍色
      牛仔褲無訛（詳臺灣板橋地方法院檢察署98年度偵字第13
      157 號偵查卷宗第35頁），則被告確屬疑似證人丙○○所
      指按壓告訴人上址住處門鈴之人。然查，證人丙○○於警
      詢、偵訊及本院審理時亦均證稱：伊僅見該不詳男子背影
      ，無從辨識該人特徵等語甚明（詳臺灣板橋地方法院檢察
      署98年度偵字第13157 號偵查卷宗第29頁、第71頁、本院
      卷第43頁正面）。且證人丙○○於98年4 月3 日警詢時，
      並非指稱被告為上開按壓告訴人住處門鈴之人，而係指認
      監視錄影翻拍相片圖1 所示之另名不詳男子（詳臺灣板橋
      地方法院檢察署98年度偵字第13157 號偵查卷宗第29頁、
      第34頁）。而證人丙○○於本院審理時更證稱：該名男子
      身高約160 幾公分等語（詳本院卷第43頁正面），經核與
      被告自稱其為175 公分等情未合（詳本院卷第49頁正面）
      。則被告是否確為證人丙○○所指按壓告訴人住處門鈴之
      不詳男子，即屬可疑。又縱認被告確係該名不詳男子，然
      告訴人住處既係遭人自2 樓後陽臺侵入而竊取財物，已如
      前述。而卷附監視錄影翻拍相片並無被告行經告訴人上址
      住處後陽臺之翻拍畫面，自難僅憑被告曾按壓告訴人住處
      門鈴，遽認其即為自告訴人住處後陽臺侵入告訴人住處竊
      取財物之行為人。
   3、又自卷附現場翻拍相片觀之，被告確曾於98年3 月15日下
      午5 時起至同日晚間7 、8 時許，數度行經告訴人住處附
      近乙情，固堪認定。然證人即告訴人於本院審理時證稱：
      當日伊於凌晨5 時許離開住處，晚間9 時許返回家中，始
      發現家中失竊等語（詳本院卷第46頁正面）。則本案竊案
      之案發時間，自告訴人離家起至返家止均屬可能。檢察官
      僅憑告訴人於警詢及偵訊時指稱：伊係於當日下午5 時許
      出門等語（詳臺灣板橋地方法院檢察署98年度偵字第1315
      7 號偵查卷宗第24頁、第64頁），擷取案發地點附近當日
      下午5 時起至同日晚間8 時止之監視錄影翻拍相片，並以
      被告於上開時間，數度徘徊告訴人住處附近，遽認被告為
      竊取告訴人住處財物之行為人，應屬率斷。況自監視錄影
      翻拍相片觀之，案發時間亦有另名不詳男子在告訴人住處
      附近徘徊（詳臺灣板橋地方法院檢察署98年度偵字第1315
      7 號偵查卷宗第24頁、第26頁）。另證人丙○○於本院審
      理時亦稱：當日該巷另有他人來往，有的伊認識，有的伊
      不認識等語（詳本院卷第44頁正面）。足見當日往來該巷
      弄者，不唯被告1 人，自無從僅憑被告曾徒步行經該巷弄
      ，遽認其為本案竊取告訴人住處財物之行為人。
   4、再者，被告於當日晚間7 、8 時許返回停放車輛處時，手
      持白色提袋乙節，雖為被告所不爭執（詳本院卷第49頁反
      面），並有監視錄影翻拍相片在卷可查（詳臺灣板橋地方
      法院檢察署98年度偵字第13157 號偵查卷宗第41頁）。然
      該監視錄影翻拍相片所示被告手持之白色提袋，因畫面模
      糊不清，無從辨識內載何物。且被告辯稱該白色提袋內載
      其向附近麵包店購買之麵包等語（詳臺灣板橋地方法院檢
      察署98年度偵字第13157 號偵查卷宗第6 頁、第65頁）。
      而自監視錄影翻拍相片觀之，被告於上開時間，係自臺北
      縣土城市○○路○ 段143 巷左轉行至其停放車輛地點，又
      學府路1 段143 巷確實設有麵包店乙情，有監視錄影翻拍
      相片及現場圖在卷可查（詳臺灣板橋地方法院檢察署98年
      度偵字第13157 號偵查卷宗第41頁、第75、76頁）。自無
      從僅以被告手持白色提袋，逕認該白色提袋所載為其所竊
      取之財物。
   5、另查，被告辯稱：其為探訪魚市商機而造訪該地，適肚子
      疼痛，隨地停車解便等語（詳臺灣板橋地方法院檢察署98
      年度偵字第13157 號偵查卷宗第5 頁、第65頁、本院卷第
      32頁反面、第49頁正面）。檢察官則以案發地點附近並無
      市場，被告倘有如廁需求，儘可就近將車輛停放在學府路
      及裕民路路邊停車格，迅至附近速食店借用廁所，認被告
      所辯不可採等語。然告訴人住處附近1 、2 公里，確係設
      有黃昏市場乙情，業據證人即告訴人於本院審理時證述甚
      詳（詳本院卷第47頁反面）。且被告為基隆市人士，又係
      第1 次到達本案案發地點，此據被告於本院審理時供陳甚
      詳（詳本院卷49頁正面）。則被告對於本案案發地點之地
      理環境不甚熟悉，自堪可採，自無從僅以被告隨地停車解
      便，遽認其為本案竊盜案件之行為人。
   6、末查，被告雖有多次侵入住宅竊盜前科，此有臺灣高等法
      院被告前案紀錄表在卷可查。然本案既無從確認被告客觀
      上有何竊盜之犯行，自無從僅以其前此有多次類似前科，
      遽認其為本案竊盜案件之行為人。
五、綜前所述，公訴人所舉事證，既尚有合理之懷疑。此外，復
    查無其他積極事證足認前開被告竊盜之犯行，揆諸前開法條
    規定及判例意旨，自應為被告無罪之諭知，以昭審慎。
據上論斷，應依刑事訴訟法第301 條第1項前段，判決如主文。
本案經檢察官姜麗君到庭執行職務。
中    華    民    國    98    年    12    月    29    日
                  刑事第五庭    法  官  謝梨敏
以上正本證明與原本無異。
如不服本判決應於收受判決後10日內向本院提出上訴書狀，並
應敘述具體理由。其未敘述上訴理由者，應於上訴期間屆滿後
20日內向本院補提理由書（均須按他造當事人之人數附繕本）
「切勿逕送上級法院」。
                                書記官  翁子婷
中    華    民    國    98    年    12    月    31    日

司法院資訊處製作；財團法人民間司法改革基金會備份。
